臺灣臺北地方法院刑事判決　　　　　　　100年度訴字第886號
公　訴　人　臺灣臺北地方法院檢察署檢察官
被　　　告　謝文彬
上列被告因違反護照條例案件，經檢察官提起公訴（100 年度偵
字第12498 號），被告於本院準備程序中就被訴事實為有罪之陳
述，經法官告知簡式審判程序意旨，並聽取公訴人及被告意見後
，經本院合議庭裁定由受命法官獨任進行簡式審判程序，判決如
下：
    主  文
謝文彬共同犯行使偽造護照罪，共貳罪，各處有期徒刑月，各
併科罰金新臺幣壹萬元，徒刑如易科罰金，罰金如易服勞役，均
以新臺幣壹仟元折算壹日。應執行有期徒刑肆月，併科罰金新臺
幣壹萬貳仟元，徒刑如易科罰金，罰金如易服勞役，均以新臺幣
壹仟元折算壹日。緩刑貳年，並應於本判決確定後肆個月內，向
公庫支付新臺幣萬元。
    事實及理由
一、本案犯罪事實、證據，引用附件起訴書記載，證據部分補充
    ：被告謝文彬於本院之自白。
二、本件係經被告於本院審理時就被訴事實為有罪之陳述，而經
    本院裁定以簡式審判程序加以審理，則依據刑事訴訟法第27
    3 條之2 、第159 條第2 項之規定，不適用傳聞法則有關限
    制證據能力之相關規定，合先敘明。
三、按案件由犯罪地或被告之住所、居所或所在地之法院管轄，
    刑事訴訟法第5 條第1 項定有明文，而所謂犯罪地，參照刑
    法第4 條（犯罪之行為或結果，有一在中華民國領域內者，
    為在中華民國領域內犯罪）之規定，解釋上自應包括行為地
    與結果地兩者而言，最高法院72年度台上字第5894號著有判
    例足供參照。查本件被告係在臺北市將其持有之中華民國護
    照資料交予共犯趙振文轉交共犯郭吉聖，輾轉交付在香港地
    區由綽號「老闆」之真實姓名年籍不詳成年男子組成之跨國
    人蛇集團成員，據以偽造被告名義之中華民國護照，就交付
    護照資料事言，係被告所為，無此相關護照資料，該跨國人
    蛇集團成員則無從偽造，依刑法第4 條規定犯罪之行為或結
    果，有一在中華民國領域內，為在中華民國領域內犯罪，此
    條規定犯罪事實有一在中華民國境內，則有一部不在中華民
    國領域內犯罪，亦有適用，上開最高法院意旨可資參照，準
    此，被告既係在臺北市交付偽造護照所需之資料，則被告部
    分犯罪行為即屬在中華民國領域內為之，故我國自有刑事審
    判權，先予敘明。
四、核被告所為，係犯護照條例第24條第2 項、第1 項之行使偽
    造護照及臺灣地區與大陸地區人民關係條例第80條第1 項違
    反同條例第28條之1 第2 項之臺灣地區人民利用非中華民國
    航空器私行運送大陸地區人民前往臺灣地區與大陸地區以外
    國家等罪。被告與郭吉聖、趙振文及香港地區綽號「老闆」
    之真實姓名年籍不詳成年男子等跨國人蛇集團成員間，就上
    開犯行，有犯意聯絡及行為分擔，為共同正犯。被告一行為
    而同時觸犯上述二罪名，為想像競合犯，應從一重之行使偽
    造護照罪處斷。又被告先後2 次犯行，犯意個別，行為互殊
    ，應分論併罰。
五、爰審酌被告前未曾因故意犯罪受有期徒刑以上刑之宣告，此
    有臺灣高等法院被告前案紀錄表在卷可參，素行尚佳，被告
    所為妨害我國護照管理之正確性、紊亂入出境秩序，所為實
    屬不該，但念及被告所參與的是較為下層的分工行為，且於
    本院準備程序中坦承的犯罪後態度，兼衡其係因經濟情況一
    時受窘，而為本案犯行之犯罪動機、目的、手段、生活狀況
    及其上開所為之危害程度、利得數額等一切情狀，量處如主
    文所示之刑，並依序就有期徒刑、罰金部分，各諭知易科罰
    金、易服勞役折算標準，再定應執行刑，併諭知易科罰金、
    易服勞役折算標準。查被告前未曾因故意犯罪受有期徒刑以
    上刑之宣告，已如前述，其因一時失慮，致罹刑章，且犯後
    已知所悔悟，堪認其經此教訓，應已知警惕，而無再犯之虞
    ，其所受宣告之刑以暫不執行為適當，惟為確實督促被告保
    持善良品行及正確法律觀念，爰依刑法第74條第1 項第1 款
    、第2 項第4 款之規定，諭知緩刑2 年，並應於本判決確定
    後4 個月內，向公庫支付3 萬元（此部分依刑法第74條第4
    項規定得為民事強制執行名義，又依同法第75條之1 第1 項
    第4 款規定，受緩刑之宣告而違反上開本院所定負擔情節重
    大，足認原宣告之緩刑難收其預期效果，而有執行刑罰之必
    要者，得撤銷其宣告），以啟自新。
六、如不服本判決，得自收受送達之日起10日內向本院提出上訴
    狀，上訴於本院第二審合議庭（須附繕本）。
據上論斷，應依刑事訴訟法第273 條之1 第1 項、第299 條第1
項前段、第310 條之2 、第454 條第2 項，臺灣地區與大陸地區
人民關係條例第28條之1 第2 項、第80條第1 項，護照條例第24
條第2 項、第1 項、刑法第11條、第28條、第41條第1 項前段、
第8 項、第42條第3 項前段、第51條第5 款、第7 款、第74條第
1 項第1 款、第2 項第4 款，判決如主文。
本案經檢察官林妙蓁到庭執行職務
中    華    民    國   100    年    9     月    9     日
                  刑事第八庭    法  官  陳雯珊
上正本證明與原本無異。
如不服本判決應於收受送達後10日內向本院提出上訴書狀，並應
敘述具體理由；其未敘述上訴理由者，應於上訴期間屆滿後20日
內向本院補提理由書（均須按他造當事人之人數附繕本）「切勿
逕送上級法院」。
                                書記官  馬正道
中    華    民    國   100    年    9     月    9     日
附錄本案論罪科刑法條全文：
臺灣地區與大陸地區人民關係條例第28條之1
中華民國船舶、航空器及其他運輸工具，不得私行運送大陸地區
人民前往臺灣地區及大陸地區以外之國家或地區。
臺灣地區人民不得利用非中華民國船舶、航空器或其他運輸工具
，私行運送大陸地區人民前往臺灣地區及大陸地區以外之國家或
地區。
臺灣地區與大陸地區人民關係條例第80條
中華民國船舶、航空器或其他運輸工具所有人、營運人或船長、
機長、其他運輸工具駕駛人違反第28條規定或違反第28條之1第
1項規定或臺灣地區人民違反第28條之1第2項規定者，處3年以下
有期徒刑、拘役或科或併科新臺幣1百萬元以上1千5百萬元以下
罰金。但行為係出於中華民國船舶、航空器或其他運輸工具之船
長或機長或駕駛人自行決定者，處罰船長或機長或駕駛人。
前項中華民國船舶、航空器或其他運輸工具之所有人或營運人為
法人者，除處罰行為人外，對該法人並科以前項所定之罰金。但
法人之代表人對於違反之發生，已盡力為防止之行為者，不在此
限。
刑法第7條之規定，對於第1項臺灣地區人民在中華民國領域外私
行運送大陸地區人民前往臺灣地區及大陸地區以外之國家或地區
者，不適用之。
第1項情形，主管機關得處該中華民國船舶、航空器或其他運輸
工具一定期間之停航，或廢止其有關證照，並得停止或廢止該船
長、機長或駕駛人之執業證照或資格。
護照條例第24條
偽造、變造護照足以生損害於公眾或他人者，處5年以下有期徒
刑，併科新臺幣50萬元以下罰金。
行使前項文書者，亦同。
將護照交付他人或謊報遺失以供他人冒名使用者，處5年以下有
期徒刑、拘役或科或併科新臺幣10萬元以下罰金。